【裁判字號】    88,簡上,183
【裁判日期】    890516
【裁判案由】    賭博
【裁判全文】
臺灣板橋地方法院刑事判決                        八十八年度簡上字第一八三號
    上 訴 人即
    被      告  乙○○
    選任辯護人  蔡明熙律師
右列上訴人因賭博案件，不服本院板橋簡易庭八十八年度板簡字第二一六號中華民國
八十八年七月二十九日第一審判決（起訴案號：臺灣板橋地方法院檢察署八十八年度
偵字第一二一四號），提起上訴，本院判決如左：
    主  文
原判決撤銷。
乙○○共同連續意圖營利，聚眾賭博，處有期徒刑肆月，如易科罰金，以參佰元折算
壹日。扣案之麻將牌壹副、牌尺肆支、玩具紙鈔面額壹佰元捌拾張、面額伍佰元捌拾
肆張、面額壹仟元柒拾柒張及新臺幣伍仟元均沒收。
    事  實
一、乙○○前因犯殺人罪，經本院判處無期徒刑，上訴後經臺灣高等法院撤銷原判決
    改判有期徒刑十六年，再上訴後經最高法院駁回確定，刑期起算日期為民國八十
    年一月二十八日，於八十五年十二月十七日假釋出監，預計於九十五年三月六日
    縮刑期滿（於本件不構成累犯）。詎仍不知悔改、警惕，於假釋期間，與丙○○
    （未據起訴）基於意圖營利之概括犯意聯絡，連續自八十七年十二月二十五日起
    ，由乙○○提供臺北縣中和市○○路八十六號五樓之二之租屋處所為賭博場所（
    非公共場所或公眾得出入之場所），並供應麻將牌一副、牌尺四支、玩具紙鈔面
    額一百元八十張、面額五百元八十四張、面額一千元七十七張（以上玩具紙鈔均
    由乙○○蓋上其印章）等物作為賭具及賭博用之籌碼，由乙○○與丙○○聚集丁○○、甲○○、己○○、戊○○（以上四人由警方依違反社會秩序維護法，移送
    本院板橋簡易庭審理）等人賭博財物，其賭博方式為打麻將之射倖性偶然機率決
    定輸贏，先由賭客以現金和乙○○換取上開玩具紙鈔，乙○○為渠等保管現金，
    賭客則以玩具紙鈔做為輸贏所給付之物，俟結束賭局後再由賭客以該等玩具紙鈔
    和乙○○換取現金，並由丙○○供應賭客香煙、茶水、飲料、食物等物，及看管
    場子，賭客之麻將玩法是一底新臺幣（下同）六百元、每台一百元，自摸者由乙○○與丙○○收取二百元抽頭金牟利，但一圈最多收取三次（即一圈賭客最多共
    交六百元之抽頭金予乙○○與丙○○，同一圈裡第四次以上自摸者即毋庸再交抽
    頭金）。迨八十七年十二月三十一日下午七時許，為警在上開處所當場查獲丁○○、甲○○、己○○、戊○○等賭客在場以上開方式賭博財物，並扣得乙○○所
    有供犯罪所用之麻將牌一副、牌尺四支、玩具紙鈔面額一百元八十張、面額五百
    元八十四張、面額一千元七十七張（以上其中一千元紙鈔七十五張、五百元紙鈔
    二十四張及一百元紙鈔八十張蓋有乙○○之印章），並扣得乙○○與丙○○之犯
    罪所得抽頭金共五千元，及在場賭客丁○○、甲○○、己○○、戊○○所有之賭
    資合計共二萬元（當天僅有戊○○和己○○各先繳交一萬元予乙○○換取玩具紙
    鈔，賭客甲○○、丁○○尚未繳交現金換取玩具紙鈔，故僅有賭資二萬元）。
二、案經臺北縣警察局中和分局報告臺灣板橋地方法院檢察署檢察官偵查起訴。
    理  由
一、訊據被告乙○○固坦承警方於八十七年十二月三十一日下午七時許，在渠所承租
    位於臺北縣中和市○○路八十六號五樓之二之租屋處所，查獲丁○○、甲○○、
    己○○、戊○○等賭客以麻將賭博，惟矢口否認有何犯行，辯稱：「是丙○○邀
    丁○○、甲○○、己○○、戊○○等賭客至上開場所賭博麻將，不是我邀請的，
    賭客在玩麻將時，我在睡覺，不知道他們正在賭博，是警方後來至我租屋處搜索
    ，我被叫醒，才知此事。警方並從我睡覺之房間搜出七萬元現金，這些現金都是
    我自己所有的，警方自前開七萬元現金中拿出五千元做為抽頭金，二萬元當作賭
    資，但我不知前開賭客在賭博之事，更不可能抽頭。至扣案之玩具紙鈔我不知從
    何而來，上面蓋有我的印章，應是丙○○自行拿我的印章去蓋的」云云。經查：
（一）被告如何自八十七年十二月二十五日起，由渠提供臺北縣中和市○○路八十六
    號五樓之二之租屋處所為賭博場所，並供應麻將牌一副、牌尺四支、玩具紙鈔面
    額一百元八十張、面額五百元八十四張、面額一千元七十七張（以上玩具紙鈔均
    蓋有乙○○之印章）等物作為賭具及賭博用之籌碼，由被告聚集丁○○、甲○○
    、己○○、戊○○等人賭博財物，其賭博方式為打麻將之射倖性偶然機率決定輸
    贏，先由賭客以現金和被告換取上開玩具紙鈔，賭客則以玩具紙鈔做為輸贏所給
    付之物，俟結束賭局後再由賭客以該等玩具紙鈔和被告換取現金，賭客之麻將玩
    法是一底六百元、每台一百元，自摸者需交出二百元予被告，但一圈最多交三次
    （即一圈賭客最多共交六百元之抽頭金予被告，同一圈裡第四次以上自摸者即毋
    庸再交抽頭金）等情，業據被告於警訊、偵查中供述稽詳（見偵查卷第四至六頁
    、第三十六頁正反面），核與證人即賭客丁○○、甲○○、己○○、戊○○於警
    訊證述之情節相符（見偵查卷第七至十六頁）。參以，被告提供扣案之玩具紙鈔
    給賭客做為賭博之用，因被告怕賭客自行帶來玩具紙鈔，所以被告會在上開玩具
    紙鈔蓋上自已之印章等情，亦據被告於警訊中坦認屬實（見偵查卷五頁正面）。
    此外，復有警方在現場所扣得被告所有供犯罪所用之麻將牌一副、牌尺四支、玩
    具紙鈔面額一百元八十張、面額五百元八十四張、面額一千元七十七張（按偵查
    卷內搜索扣押證明筆錄及贓證物品清單上所載「桌上玩具鈔四萬七千五百元」係
    四萬九千五百元之誤，而其計有一百元紙鈔二十五張、五百元鈔八張、一千元鈔
    三十四張，再與其他扣案一百元鈔五十五張、五百元鈔七十六張、一千元鈔三十
    四張合計，即為如上之張數，且其中一百元鈔八十張、五百元鈔二十四張及一千
    元鈔七十五張蓋有乙○○之印章）、賭資二萬元等物，與被告所有犯罪所得之抽
    頭金共五千元等物，足資佐證。是被告有為右揭事實欄所載之意圖營利聚眾賭博
    及供給賭博場所之賭博犯行，堪以認定。
（二）至證人即賭客丁○○、甲○○、己○○、戊○○與共同正犯丙○○於本院調查
    時雖均證稱都是丙○○邀彼等至上開處所賭博麻將，被告均不知情，彼等打麻將
    自摸者每一圈最多共交出六百元予丙○○，由丙○○拿去買東西供大家吃喝，警
    方查獲當天被告確是在另一房間睡覺，且警方未在彼等賭博麻將之地方查獲任何
    現金，警方扣案現金係自被告睡覺處查獲，並以其中之五千元作為抽頭金，其中
    之二萬元當作賭資，故本件賭博犯行，實與被告無關云云（見本院八十九年一月
    十三日訊問筆錄、八十九年一月二十七日訊問筆錄、八十九年三月十七日訊問筆
    錄）。且丙○○雖亦於本院調查時證稱扣案之玩具紙鈔是渠於警方查獲當天（指
    八十七年十二月三十一日）下午要甲○○去商店購買後，自行將放在電視機上之
    被告之印章拿去蓋在玩具紙鈔上云云（見本院八十九年一月十三日訊問筆錄）。
    然自八十七年十二月二十五日起，提供臺北縣中和市○○路八十六號五樓之二之
    租屋處所為賭博場所，並供應麻將牌一副、牌尺四支、玩具紙鈔面額一百元八十
    張、面額五百元八十四張、面額一千元七十七張（以上玩具紙鈔中一千元紙鈔七
    十五張、五百元紙鈔二十四張及一百元紙鈔八十張蓋有乙○○之印章），等物作
    為賭具及賭博用之籌碼，聚集丁○○、甲○○、己○○、戊○○等人賭博財物之
    人是「被告乙○○」，而非丙○○，且賭客係和「被告」以現金換取上開玩具紙
    鈔，賭客並以玩具紙鈔做為輸贏所給付之物，俟結束賭局後再由賭客以該等玩具
    紙鈔和「被告」換取現金，玩法是一底六百元、一台一百元，自摸者需交出二百
    元予「被告」等情，業據證人即賭客丁○○、甲○○、己○○、戊○○於警訊中
    證述稽詳，核與被告於警訊、偵查中供述之情節相符（見偵查卷第四至六頁、第
    三十六頁正反面），既如前述，且證人己○○、戊○○於本院亦均證稱：警訊筆
    錄係依其陳述所寫，並無脅迫或刑求之事等語無訛（見本院八十九年二月十四日
    訊問筆錄），顯見證人丁○○、甲○○、己○○、戊○○之警訊筆錄應足採信，
    是被告有參與提供場所聚集賭客賭博且抽頭之犯行，當無疑義，證人丙○○、賭
    客丁○○、甲○○、己○○、戊○○於本院調查時之前揭證詞與事實不符，顯係
    彼等事後附和被告辯解之虛詞，不足採信。另丙○○前開於本院有關扣案之玩具
    紙鈔是渠於警方查獲當天（指八十七年十二月三十一日）下午要甲○○去商店購
    買後，並自行將放在電視機上之被告之印章拿去蓋在玩具紙鈔上之證詞（見本院
    八十九年一月十三日訊問筆錄），已與被告前揭於警訊中所供述之是渠提供扣案
    之玩具紙鈔給賭客做為賭博之用，因渠怕賭客自行帶來玩具紙鈔，所以渠會在上
    開玩具紙鈔蓋上自已之印章等情不合，況若本件僅丙○○偶爾邀被告友人賭玩麻
    將，又有何購買玩具鈔並於其上加蓋被告印章之必要？是其證詞悖於常理，益徵
    丙○○於本院調查時之證詞是丙○○嗣後為被告卸責之虛詞，亦不足取。
（三）再警方如何於八十七年十二月三十一日下午七時許，持臺灣板橋地方法院檢察
    署蔡顯鑫檢察官所開立有關搜索被告違反毒品危害防制條例案件之搜索票，至被
    告上址租屋處搜索而發現被告有上揭意圖營利聚眾賭博及供給賭博場所之罪嫌，
    且當時有看到一女子在為賭客服務如倒茶、叫便當等情，亦據證人即警員謝義忠
    、賴祟良到庭結證明確（見本院八十九年二月二十四日訊問筆錄、八十九年三月
    十四日訊問筆錄），此外，並有搜索票一紙在卷足憑（見偵查卷第十八頁）。抑
    且，當時在為賭客服務做諸如倒茶、叫便當等事情之女子即是丙○○等情，亦據
    丙○○證述在卷。足徵被告乙○○係和丙○○基於前揭意圖營利聚眾賭博及供給
    賭博場所之犯意聯絡，由被告乙○○提供渠所承租之上址居處，並由被告與丙○○聯絡賭客至上址賭博麻將，且賭客以現金和被告換取其上蓋有「乙○○」印章
    之玩具紙鈔，被告則幫賭客保管該等現金，且警方查獲當時被告則持有、保管當
    日（八十七年十二月三十一日）賭客換取玩具紙鈔所交付之現金並去睡覺，丙○○則在場為賭客服務做諸如倒茶、叫便當等看管場子之事實，至為灼然。是被告
    迭次辯稱警方查獲時，渠正在睡覺，且警方扣案之抽頭金五千元與賭資二萬元均
    是從渠睡覺之房間搜出云云，而證人即警員謝義忠、賴祟良亦結證稱當時被告並
    非與賭客在同一房間，而是在另一房間閉著眼睛，且彼等忘了扣案之抽頭金五千
    元與賭資二萬元是從何處起出，惟可確定的是並非在賭桌上、抽屜搜出，至於是
    否是在被告睡覺之房間搜出，則已不復記得等情，然警方查獲被告當時，應是之
    前被告與丙○○聚集丁○○等賭客至上址賭博財物，被告幫賭客保管彼等換取玩
    具紙鈔所交付之現金後，至房間睡覺，並推由丙○○照管場子等情如前，故被告
    為警查獲當時縱非與賭客在同一房間，且縱警方查獲之抽頭金與賭資真如被告所
    言係在渠睡覺之房間搜出等情屬實，亦無法卸免渠與丙○○應共負前揭意圖營利
    聚眾賭博及供給賭博場所之共犯責任，要無疑義。另被告之選任辯護人為被告辯
    護略以：「警方查獲被告當時，多名警員荷槍實彈喝令被告不准動，本來是要查
    緝槍械然查無所獲，遂逼令被告要交出槍枝，否則必須承認本件賭博抽頭犯行。
    」云云。惟查警方持搜索票是要搜索有關違反毒品危害防制條例案件之相關證據
    等情，此有卷附搜索票一紙足憑（見偵查卷第十八頁），是警方既係持搜索票要
    查緝被告是否涉嫌違反毒品危害防制條例案件之相關證據，則衡情警方應係要求
    被告交出毒品，而非要求被告交出槍枝，且警方既係持搜索票要查緝被告是否涉
    嫌違反毒品危害防制條例案件而非槍枝之相關證據，已如前述，則警方亦無可能
    持多枝槍枝抵住被告之必要，故被告之選任辯護人前開有關警方要被告交出槍枝
    ，否則要承認本件賭博抽頭犯行之辯解，實與常情不符。況警方從未要求被告需
    交出槍枝，否則必須承認本件賭博抽頭犯行等情，亦據證人即警員謝義忠、賴祟
    良到庭結證明確。參以，苟被告確無為本件賭博之抽頭犯行，則渠何須於檢察官
    偵訊時仍坦承不諱？益見本件實因被告嗣後驚覺本件判決不利其假釋（按被告有
    事實欄所載之罪刑，現並假釋中），始經證人丙○○、賭客丁○○、甲○○、己○○、戊○○等人附和其詞之說法，欲推翻先前在警訊與偵查中之供證，是被告
    之選任辯護人以證人丙○○、賭客丁○○、甲○○、己○○、戊○○於本院中之
    證詞，遽謂為本件賭博抽頭犯行者係丙○○而非被告，故意忽視被告於警訊、偵
    查中之供述及賭客丁○○、甲○○、己○○、戊○○於警訊中之證述，實無足取
    。
（四）再被告之選任辯護人為被告辯護略以：「麻將玩一整個下午，抽頭金每圈不超
    過六百元，故抽頭金不可能係五千元之整數。且警方稱參與賭博之人係以玩具鈔
    票支付賭款，賭局結束時，再兌換現金。似此，賭桌上即無賭資（現金）可供查
    扣，何以有二萬元現金扣案？。」云云。然查：被告於檢察官偵訊時供稱「（你
    抽頭多少？）自摸一次抽二百元，四圈共抽六百元，．．我一共約拿了五千元抽
    頭金。」等語（見偵查卷第三十六頁反面）。足見警方查獲之五千元確係抽頭金
    無疑。又因警方查獲當天只有賭客戊○○和己○○各先繳交一萬元予被告換取玩
    具紙鈔，賭客甲○○、丁○○尚未繳交現金換取玩具紙鈔等情，亦據證人即賭客
    戊○○、己○○、甲○○、丁○○於警訊中證述在卷，且警方查獲當時賭局並未
    結束，故現場當還有賭資二萬元，並無疑義。被告之選任辯護人之前開有關抽頭
    金與賭資數額之辯解，悖於事實，亦無足取。
綜上諸情參互以析，被告與選任辯護人之辯解，無非事後脫卸之虛詞，本案事證明確
，被告犯行堪以認定，應予依法論科。
二、核被告所為，係犯刑法第二百六十八條之意圖營利，供給賭博場所罪及意圖營利
    ，聚眾賭博罪。被告與丙○○間，就上開犯行有犯意聯絡及行為分擔，為共同正
    犯。被告就其所犯前開犯行，均時間緊接，所犯係犯罪構成要件相同之罪，顯係
    基於概括犯意反覆為之，應皆論以連續犯，並均依法加重其刑。又被告以一行為
    觸犯意圖營利，供給賭博場所罪及意圖營利聚眾賭博罪二罪名，為想像競合犯，
    應從情節較重之意圖營利聚眾賭博罪處斷。原審對於被告所犯之意圖營利，供給
    賭博場所罪及意圖營利聚眾賭博罪，據以論科，固非無見，惟原審並未審酌認定
    被告與丙○○就前開犯行有共同正犯之關係，認定事實即未臻詳適，被告上訴意
    旨，或執陳詞，空言否認犯罪或具狀指摘原判決不當，雖均不足取，惟原判決既
    有可議，自屬無可維持。查被告前因犯殺人罪，經本院判處無期徒刑，上訴後經
    臺灣高等法院撤銷原判決改判有期徒刑十六年，再上訴後經最高法院駁回確定，
    刑期起算日期為八十年一月二十八日，於八十五年十二月十七日假釋出監，預計
    於九十五年三月六日縮刑期滿，此有卷附臺灣高等法院檢察署刑案紀錄表可稽。
    爰審酌被告素行不佳，在假釋期間仍不知警惕、悔改，猶為本件賭博抽頭之犯行
    ，及被告之犯罪所得、對社會風氣之影響、犯後飾詞卸責、態度不佳等一切情狀
    ，量處如主文所示之刑，並諭知易科罰金之折算標準，以資懲儆。
三、扣案麻將牌一副、牌尺四支、玩具紙鈔面額一百元八十張、面額五百元八十四張
    、面額一千元七十七張應係被告所有供犯賭博罪所用之物，抽頭金五千元，應係
    被告犯罪所得之物，前開物品應依刑法第三十八條第一項第二款及第三款之規定
    ，宣告沒收。至被告提供予賭客之賭博場所－臺北縣中和市○○路八十六號五樓
    之二，是被告之租屋處，即該處並非公共場所或公眾得出入之場所，是警方所查
    獲之賭客丁○○、甲○○、己○○、戊○○並非在公共場所或公眾得出入之場所
    賭博財物，且扣案前開賭客所有合計共二萬元之賭資並非被告犯罪所得或犯罪所
    用之物，是該二萬元無從於本件宣告沒收，附此敘明。
四、至與被告共同為上開賭博抽頭犯行之丙○○，因未據公訴人起訴，本院無從予以
    審究，此部分應由公訴人另行偵辦，附此敘明。
據上論斷，應依刑事訴訟法第四百五十一條之一第三項、第三百六十九條第一項前段
、第二百九十九條第一項前段，刑法第二十八條、第五十六條、第二百六十八條、第
五十五條、第三十八條第一項第二款、第三款、第四十一條，罰金罰鍰提高標準條例
第一條前段、第二條，判決如主文。
本案經檢察官洪清秀到庭執行職務。
中      華      民      國    八十九    年      五      月     十六     日
                                    臺灣板橋地方法院刑事第四庭
                                        審判長法  官  許仕楓
                                              法  官  游秀雯
                                              法  官  許必奇
右正本證明與原本無異。
不得上訴。
                                              書記官  高玉彬
中      華      民      國    八十九    年      五      月     十七     日
刑法第二百六十八條
意圖營利，供給賭博場所或聚眾賭博者，處三年以下有期徒刑，得併科三千元以下罰
金。


司法院資訊處製作；財團法人民間司法改革基金會備份。
